臺灣臺中地方法院刑事判決　　　　　　　　　　　九十三年度豐簡上字第四七一號
　　上　訴　人
　　即　被　告　甲○○
右列上訴人即被告因詐欺案件，不服本院豐原簡易庭九十三年度豐簡字第三九四號中
華民國九十三年八月十六日第一審簡易判決（聲請案號：臺灣臺中地方法院檢察署九
十三年度偵字第八○二七號），提起上訴，本院判決如左：
    主  文
上訴駁回。
甲○○緩刑貳年。
    事  實
一、甲○○透過報紙分類廣告，得知有犯罪集團以辦理信用貸款為名收購帳戶，明知
    存摺、提款卡、提款密碼係僅供自己使用，攸關個人債信甚為重要，預見購買他
    人金融帳戶使用常與財產犯罪密切相關，且取得他人存摺之目的往往在於收取贓
    款及掩飾犯行，竟仍以縱若有人持以犯罪亦無違其本意之幫助概括犯意，依廣告
    刊載之電話與該犯罪集團成員中自稱「黃先生」名字年籍不詳之成年人聯絡，於
    民國（下同）九十三年三月中旬某日，在臺中市○○路文化局內，將其在中國國
    際商業銀行豐原分行所開立帳號：00000000000號之存簿帳戶，連同
    存摺、提款卡、提款密碼等，交付「黃先生」供該犯罪集團使用。嗣「黃先生」
    所屬之不詳詐騙集團內自稱「陳先生」不詳姓名之人共同意圖為自己不法所有之
    概括犯意聯絡，於九十三年三月二十二日下午五時三十五分許，冒稱臺北市政府
    警察局警員之名義，撥打電話至乙○○家中，向其佯稱其金融卡遭人盜拷使用，
    致乙○○不疑有他，於當天下午六時三十二分許，前往位於臺北市○○區○○街
    六十二號台北銀行自動櫃員機前，依該「陳先生」所為之指示，以其提款卡操作
    查詢，因此遭轉出新台幣（下同）二十三萬三千九百六十元至其所指定之甲○○
    上揭銀行帳戶，嗣乙○○察覺其存簿餘額短少始知受騙並向警方報案，經警循線
    查獲上情。
二、案經臺中縣警察局豐原分局報告臺灣臺中地方法院檢察署檢察官聲請簡易判決處
    刑。
    理  由
一、訊據上訴人即被告甲○○（下稱被告甲○○）對於右揭時、地提供前開帳戶予「
    黃先生」一情，於本院審理程序坦承不諱，其稱：他是看了報上的小廣告而與「
    黃先生」聯絡，「黃先生」要他提供身分證、印章及存摺，製造資金流通紀錄以
    辦理貸款，他同時將密碼告訴「黃先生」，但從未收到貸得的款項，之後就接到
    很奇怪的電話等語（見偵查卷第二二頁，本院卷第十七、十八頁），經查：
（一）系爭帳戶為被告甲○○向中國國際商業銀行申請開立等情，有中國國際商業豐
      原分行00000000000號客戶歷史檔交易明細查詢表、中國國際商業
      銀行豐原分行九十三年五月十七日（93）中豐字第一○四號函附之開戶資料各
      一份在卷可稽（見偵查卷第十一、二六、二七頁）。本件被害人乙○○遭詐騙
      後，遭轉出二十三萬三千九百六十元至被告甲○○上揭銀行帳戶等情，業據被
      害人乙○○分別於警詢、偵查及本院審理中指述甚詳（見偵查卷第六、二一頁
      、本院卷第十七頁），亦有台北銀行自動櫃員機存戶交易明細表四紙附卷可查
      （見偵查卷第八頁），是以「黃先生」、「陳先生」等不法詐欺集團成員確有
      以被告甲○○所申請開立之上開帳戶作為詐欺取財犯行供作被害人匯款往來之
      用無訛。
（二）按刑法上之故意，分為直接故意（確定故意）與間接故意（不確定故意），「
      行為人對於構成犯罪之事實，明知並有意使其發生者」為直接故意；又「行為
      人對於構成犯罪之事實，預見其發生而其發生並不違背其本意者」為間接故意
      ，刑法第十三條第一項、第二項定有明文。茲衡諸常情，今日一般人至金融機
      關開設帳戶使用，係極為方便容易且迅速之事，且近年來以假貸款真詐財之犯
      罪類型層出不窮，該等犯罪，多數均係利用他人帳戶作為詐欺所得財物之出入
      帳戶，業經媒體廣為披載，是依一般人通常之知識、智能及經驗，均已詳知向
      陌生人購買、承租或其他方法取得帳戶者，多係欲藉該帳戶取得不法犯罪所得
      ，隱匿帳戶內資金之實際取得人之身分，以逃避追查。被告甲○○係成年且有
      智識之人，對此亦應知之甚詳，自難諉稱不知，另被告甲○○既自承係提供帳
      戶由「黃先生」製造不實之出入資料，並同時將提款卡、密碼交予「黃先生」
      使用，故被告對於「黃先生」「陳先生」等詐欺集團成員，將可能被用來作為
      詐欺取財等非法用途上，應有所預見，且不違背其本意。是以，被告甲○○提
      供其所有上開金融帳戶予「黃先生」、「陳先生」等詐欺集團成員使用，當堪
      認被告甲○○亦有容任或允許將其所有系爭帳戶作為詐欺取財之匯款指定帳戶
      使用，準此，被告甲○○顯有幫助詐欺取財之不確定故意存在，應堪認定。
（三）再按刑法上之幫助犯，係指以幫助之意思，對於正犯資以助力，而未參與實施
      犯罪之行為者而言。查被告甲○○將其所有之系爭帳戶提供予「黃先生」、「
      陳先生」等詐欺集團成員作為詐欺取財之匯款指定帳戶，乃係基於幫助「黃先
      生」、「陳先生」等詐欺集團成員詐欺取財之不確定故意，而被告甲○○提供
      系爭帳戶予「黃先生」、「陳先生」等詐欺集團成員之行為，要屬詐欺取財構
      成要件以外之行為，則被告甲○○應屬以幫助之意思，參與詐欺取財構成要件
      以外之行為，應以詐欺取財之幫助犯論。
（四）綜上所述，被告上開自白與事證相符，自可採信。準此，本件事證明確，被告
      右揭犯行，堪予認定。
二、第按：
（一）前開「黃先生」及自稱「陳先生」不詳姓名之人所組成之詐欺犯罪集團，以上
      揭詐術，使被害人乙○○陷於錯誤，而依渠等之指示分別至自動櫃員機按鍵操
      作，致遭轉出二十三萬三千九百六十元至被告甲○○之各該帳戶內，是前開「
      黃先生」及自稱「陳先生」不詳姓名之人所為，係犯刑法第三百三十九條第一
      項之詐欺取財罪。「黃先生」及自稱「陳先生」不詳姓名之人間，就詐欺取財
      犯行，有犯意聯絡及行為分擔，為共同正犯。
（二）被告甲○○基於幫助不法詐欺集團成員向他人詐欺取財之不確定故意，將前述
      金融機構之帳戶等資料提供詐財之用，核其所為，係犯幫助犯刑法第三百三十
      九條第一項之共同詐欺取財罪，並依正犯之刑減輕之。
（三）爰審酌被告甲○○得以知悉所提供之帳戶將有可能遭人供做詐欺取財之工具，
      竟任將將其所有之帳戶交付予不法份子使用，非惟幫助詐騙者遂行詐財目的，
      同時使詐財者得以隱匿其真實身分，降低遭查獲之風險，助長犯罪之猖獗，破
      壞社會秩序甚鉅，兼考量被害人因遭詐騙之款項總計高達二十三萬三千九百六
      十元，且被告犯後坦承犯行等等一切情狀，應認原審依刑法第三十條第二項、
      第三百三十九條第一項、第四十一條第一項前段，罰金罰鍰提高標準條例第一
      條前段、第二條，量處如主文所示之刑，並諭知易科罰金之折算標準，核無不
      合，被告甲○○上訴意旨以其係單純為辦理貸款，不知遭人利用，實屬一時糊
      塗所致，請求從輕量刑等語，指摘原審判決不當，均不可採，已論述如前，被
      告上訴為無理由，應予駁回。
（四）又查，被告甲○○未曾受有期徒刑以上刑之宣告，有臺灣臺中地方法院檢察署
      刑案資料查註紀錄表、臺灣高等法院被告全國前案紀錄表各一份附卷可考，其
      因短於思慮，致觸犯本案犯行，惟於犯後坦承罪行不諱，且已與被害人乙○○
      達成和解，有和解書一紙在卷可參，足見被告經此教訓，當知警惕，應無再犯
      之虞，爰併為緩刑二年之諭知，以勵自新。
據上論斷，應依刑事訴訟法第四百五十五條之一第一項、第三項、第三百六十八條，
刑法第七十四條第一款，判決如主文。
本案經檢察官丙○○到庭執行職務。
中      華      民      國      九十三  年      十      月      十九    日
                                臺灣臺中地方法院刑事第十二庭
                                    審判長法  官  吳  進  發
                                          法  官  莊  深  淵
                                          法  官  劉  兆  菊
右為正本，證明與原本無異。
不得上訴。
                                          書記官
中      華      民      國      九十三  年      十     月       十九    日
